【裁判字號】    92,交聲更,14
【裁判日期】    921127
【裁判案由】    
【裁判全文】
臺灣臺中地方法院交通事件事裁定                  九十二年度交聲更字第一四號
     原處分機關         交通部公路總局臺中區監理所
     異議人即
     受處分人           甲○.
右列受處分人因違反道路交通管理處罰條例案件，對於交通部公路總局台中區監理所
九十一年五月三十日所為之裁決（中監違字第裁六○─Ｚ00000000號裁決書
），聲明異議，受處分人不服本院中華民國九十二年三月三日第一審裁定（九十一年
度交聲更字第六號），提起抗告，經台灣高等法院台中分院於中華民國九十二年七月
一日撤銷發回更審（九十二年度交抗字第二八○號)，本院裁定如左：
    主  文
異議駁回。
    理  由
一、原處分機關略以：（本件除已確定部分外）異議人即受處分人甲○○於九十一年
    三月十五日零時四十分許，駕駛車號ＫＬ─一七四二號自小客車，在國道一號二
    一五公里南向處，因：(1)、速限六○公里，經雷達測速器測得行速三十公里，超
    低速三十公里；(2)、沿途蛇行駕駛（危險駕駛）之違規事實，經國道公路警察局
    第三隊員警當場舉發，受處分人拒簽收，並依指定應到案日前到案，該所遂於九
    十一年五月三十日以中監違字第裁六○─Ｚ00000000號裁決書，裁處罰
    鍰新台幣八千元整（後經本院更為裁定裁處罰鍰九千元整），逾期則依裁決書處
    罰主文規定裁處，於法並無不當等語。
二、本件受處分人甲○○則以：受處分人行車時係因剛自交流進入國道，且國道上有
    甚多車輛，無法快速擠進車陣之中，剛進入國道車速較慢，但不可能有蛇行之情
    形，因塞車而無法快速行駛，難道亦視為違規嗎？爰聲明異議云云。
三、按汽車行駛於高速公路或設站管制之道路，而不遵管制之規定者，處汽車駕駛人
    新臺幣三千元以上六千元以下罰鍰；汽車行駛高速公路應依速限標誌指示；汽車
    駕駛人，駕駛汽車有在道路上蛇行，或以其他危險方式駕車情形之一者，處新臺
    幣六千元以上二萬四千元以下罰鍰，並當場禁止其駕駛；汽車駕駛人有第一項第
    一款行為者，並吊扣該車輛牌照三個月；道路交通管理處罰條例第三十三條第一
    項、第四十三條第一項及道路交通安全規則第一百零五條、高速公路交通管制規
    則第五條、第十一條與違反道路交通管理事件統一裁罰標準表分別定有明文。復
    按世界先進國家，為維護道路交通行車安全，多以雷達測速器用來取締車輛超速
    違規，已行之多年，上開雷達測速器如以設置方式，可分固定式雷達測速器及移
    動式雷達測速器二種。固定式雷達測速器設有感應裝置，用以拍攝超速車輛照片
    取得科學證據資料，以供執法機關「逕行」舉發之用。移動式雷達測速器，僅係
    在雷達銀幕上顯示單一車輛超速之數據，並無照片或可供列印之資料，由執法人
    員依雷達銀幕顯示之數據「當場」攔檢舉發。
四、經查：本件受處分人於上開時、地，駕駛車號ＫＬ─一七四二號自小客車，因速
    限六○公里，經雷達測速器測得時速三十公里，超低時速三十公里及以蛇行危險
    之方式駕駛車輛等違規事實，經國道公路警察局第三隊員警依雷達測速器測得超
    低速三十公里及當場目睹該車蛇行以危險方式駕駛等違規，並當場掣開舉發違規
    通知單，係執勤員警於執行巡邏勤務時，員警當場發現有上述違規情事，經警數
    次示意攔截該車不停，俟攔停該車時，發現駕駛當事人即甲○○有酒意、行走不
    穩等情，此有原舉發機關舉發之違規通知單、信函與裁決書各一紙在卷可稽。又
    據受處分人於本院九十二年八月二十八日接受訊問時，亦自坦承當天喝的是水果
    酒等語。況據本院於九十二年一月二十九日當庭勘驗受處分人違規當天之錄音帶
    ，受處分人有申訴說要罰重一點，說只開二、三十公里就要開單，最好開二、三
    槍打死我，並有恐嚇警員，並要報仇，我一年捐警政署六十萬元，你還要銬我等
    語。再據證人即當場舉發違規事件之員警郭文章到庭結證稱：「（問：本件由你
    舉發？過程？）答：該案是我處理，甲○○在路上蛇行，詳如罰單內容，均是事
    實」（見本院九十一年八月一日庭訊筆錄）、「當天我上零到四點勤務，接到通
    報後，說有一部車在高速公路在蛇行，我到時，有看到違規人在蛇行，而且時速
    二、三十公里，我發現後，將前面車子警告減速我才將違規人攔車下來，後來發
    現違規人有喝酒，他因人高馬大，我們費了很多力氣才將帶回警局，違規人大吵
    大鬧」（見本院九十一年十二月二十七日庭訊筆錄）、「（法官問：為何二、三
    十公里跨越車道蛇行？如何認定蛇行？或是變換車道？）答：我在員林分隊我當
    天在巡邏，同仁打電話說在彰化交流道有部車在車道上偏來偏去，在國道一號公
    路二一○公里員林交流道處，這時我們又接到通報這部車在蛇行，我們從交流道
    回來時要攔截他在二一四公里時，我們就開始攔截他了，他在外線車道，他一下
    子靠近路肩，一下子又開外線車道的道路上，我連續攔截他三次後來開到他前面
    ，他被攔截下來時酒味非常重，走路都不穩。本件的取締是因為同仁及路人報警
    的，他是蛇行，不是變換車道，如果變換車道應該會在變換車道時打方向燈；在
    他前面沒有什麼車，在他後面的人不敢超他的車，因為怕被他撞到，當時晚上十
    二點多，當天也不是假日。從二一四公里到二一五公里的距離，在這一公里我們
    都在追他，他都是左、右偏來偏去，我從內側車道慢慢逼他到路肩才叫他停車；
    我們攔截他時已經用雷達測速對他測速他行進間的速度」（見本院九十二年八月
    二十八日庭訊筆錄）等語。是依證人證述，渠等乃於前揭時、地跟隨受處分人車
    行達一公里之距離，目睹其駕車蛇行，並依移動式雷達測速器測得受處分人確有
    超低速行駛之行為。且依前開說明本件受處分人違規超低速行駛事件，係以移動
    式雷達測速器取得受處分人於上開時、地超低速之違規數據，衡情雷達測速器，
    為一精密之科技測速儀器，其正確性甚高，是本件執法及採證之程序，均無不法
    。雖員警於製發違規舉發單時，原應當場交由違規行為人簽名收受，若因違規人
    拒絕簽章，舉發員警於違規單記明其拒簽事由後，依違反道路交通管理事件統一
    裁罰基準及處理細則第十一條第一項第二款規定，即視為已收受完成送達程序。
    查本件執勤員警於舉發違規通知單上，已載明違規人拒簽之趣旨，有違規通知單
    影本一份在卷足參，依前開處理細則規定，即當然發生送達之效力。再者，本件
    執勤員警即證人與受處分人毫無怨懟，自無自陷於偽證罪之追訴而構詞誣賴受處
    分人之理。受處分人雖否認有前開違規行為，然僅空言爭執，並無提出明確之證
    據資料，以供本院詳查，於本件卷存證據資料內無任何積極證據足以證明證人上
    開供述係屬虛偽，亦未有足以令人顯信其供述為不可採之證據存在，是受處分人
    所辯要屬卸責之詞，殊不足取。且交通勤務警察掣單舉發違反道路交通管理處罰
    條例所列之違規事實，本質上為行政處分，係公務員基於職務上之權力，依法就
    特定之具體事件所為之具公法上效果之單方面行政行為，基於公務員為公法上行
    為具有公信力之原則，該行政行為當可被推定為真正，其據以依法處分之事實認
    定亦為正確無誤，本此公信原則，乃立法者賦予行政機關制定違反道路交通事件
    統一裁罰標準及處理細則，使勤務員警得當機處分（如該細則第二十四條、修訂
    道路交通管理處罰條例第七條之二），以達其加強道路交通管理、維護交通秩序
    、確保交通安全之行政目的。反之，若謂公務員一切行政行為均需預留證據以證
    其實，則國家行政勢必窒礙難行。本件受處分人既未就執勤員警之舉發有誤提出
    相關證據以供調查，本院經查亦無任何證據足資證明其有捏造事實、違法取締之
    情事，則執勤員警本其維護交通秩序、確保交通安全職責所為之當場舉發，自應
    受到合法、正確而真正之推定。綜上，受處分人所辯，顯無理由，本件事證明確
    ，受處分人因喝水果酒醉酒致無法正常操控車輛，而有在高速公路外車道與路肩
    間，偏來偏去之超低速行駛與蛇行危險方式駕駛車輛之違規行為，應堪認定。從
    而，原處分機關據以援引上開規定，裁處罰鍰新台幣九千元整，逾期則依裁決書
    處罰主文規定裁處，核無違誤，受處分人之異議為無理由，應予駁回。
五、據上論斷，應依道路交通管理處罰條例第八十七條及道路交通案件處理辦法第十
    九條規定，裁定如主文。
中      華      民      國    九十二    年     十一     月    二十七    日
                                      臺灣臺中地方法院交通法庭
                                          法  官    許  金  樹
右正本證明與原本無異
如不服本裁定應於送達後五日內向本院提出抗告狀。
                                          書記官
中      華      民      國    九十二    年     十一     月    二十七    日


司法院資訊處製作；財團法人民間司法改革基金會備份。
